臺北高等行政法院判決
　　　　　　　　　　　　　　　　　　 96年度訴字第00795號
　　　　　　　　　　　　　　　.
原　　　告　承晉工業有限公司
代　表　人　甲○○
訴訟代理人　邱明洲　會計師
被　　　告　財政部臺灣省北區國稅局
代　表　人　陳文宗（局長）
訴訟代理人　乙○○
上列當事人間因營業稅事件，原告不服財政部中華民國96年1 月
12日台財訴字第09500565320 號訴願決定，提起行政訴訟。本院
判決如下：
　　主  文
原告之訴駁回。
訴訟費用由原告負擔。
　　事  實
一、事實概要：原告涉嫌於89年11月至91年6 月間進貨，未依規
    定取得合法憑證，卻取得非實際交易對象之虛設行號天貴科
    技股份有限公司、恆望國際實業有限公司及元昌開發有限公
    司（下稱天貴公司、恆望公司及元昌公司）開立之統一發票
    ，銷售額合計新臺幣（下同）34,679,698元，作為進項憑證
    申報扣抵銷項稅額，而虛報進項稅額1,733,985 元，經法務
    部調查局北部地區機動工作組（下稱北機組）及財政部臺北
    市國稅局（下稱北市國稅局）查獲，通報被告審理違章成立
    ，除核定補徵營業稅額1,733,985 元，並按所漏稅額1,733,
    985 元處以2 倍之罰鍰計3,467,900 元（計至百元止）。原
    告不服，申請復查結果，未獲變更，提起訴願亦經決定駁回
    後，遂提起本件行政訴訟。
二、兩造聲明：
　　(一)原告聲明：訴願決定、復查決定及原處分均撤銷。
　　(二)被告聲明：駁回原告之訴。
三、兩造之爭點：原告與上開三家公司有無實際交易之事實？
　　(一)原告主張之理由：
      1.按營業稅法第51條第5 款、大法官釋字第337 號解釋及
        財政部95年5 月23日台財稅第00000000000 號函意旨可
        知，若納稅義務人確有進貨事實，且該虛設行號又有按
        期繳納營業稅時，課稅機關又無法證明納稅義務人之實
        際交易對象是誰之情況下，足證納稅義務人無逃漏稅款
        情事，即應認該虛設行號就是納稅義務人之實際交易對
        象，此時應免補稅並罰；若課稅機關能證明納稅義務人
        之實際交易是他人之情況下，該涉嫌虛設行號即非納稅
        義務人之實際交易對象，課稅機關依法應追補稅額及科
        5%行為罰（財政部83.7.9台財稅第831601371 號函意旨
        參照）。本件原告確有進貨之事實，且涉嫌虛設行號之
        天貴、恆望及元昌等3 家公司均按期申報進項、銷項資
        料，並按期繳納稅額情況下（以上被告不爭的事實），
        據此足證原告無逃漏稅情事，故所爭執者，在於被告能
        否證明原告之實際交易對象是誰？
      2.次按，稅捐處分，係負擔處分，稅捐機關應就人民違章
        事實的存在，負確實證明責任，否則課稅處分即屬違法
        （改制前行政法院39年判字第2 號判例參照）。故課稅
        處分由稅捐機關負客觀舉證責任，當課稅要件事實之存
        否不明時，稅捐機關應負此事實存否不明之不利益。查
        被告認定原告確有進貨的事實，惟以上開天貴等3 家公
        司之進項、銷項有異常情形；該3 家公司申報薪資扣繳
        的員工人數少，且申報的薪資金額偏低；又該3 家公司
        無本件系爭鋼板等材料的進貨，自無該貨品銷售給原告
        可能等情，而懷疑該3 家公司非原告之實際進貨對象，
        然原告雖有這樣的懷疑，但迄今仍無法指出本件系爭交
        易原告的實際交易對象是誰？
      3.又查，原告確有進貨的事實，此有天貴等3 家公司之請
        款單、原告支付貨款之資金流程及訂購合約、訂購單、
        送貨單、銷貨單、出貨單等貨物流程可證。又天貴等3
        家公司均有按期申報繳納營業稅的事實在案。且該3 家
        公司尚未經法院實質判決確認係屬虛設行號，該3 家公
        司是否屬虛設行號，即屬有疑？再者，天貴等3 家公司
        確有員工從事買賣業務（按縱屬員工人數不多），亦有
        申報員工薪資扣繳記錄，足證天貴等3 家公司並非無實
        際營運，而祇是以販賣統一發票牟利。據上事證，足以
        證明原告確無逃漏稅之事實。
      4.退言之，縱天貴等3 家公司的營業確有異常情形，依被
        告判斷該3 家公司應非原告之實際進貨對象，惟無明確
        事證。但因原告確有進貨事實，且天貴等3 家公司又有
        按期申報繳納營業稅的事實在案，足證原告確無逃漏稅
        款情事，依被告懷疑的理由是，原告縱有進貨事實，但
        之所以取得天貴等3 家公司所開立銷貨發票申報扣抵，
        恐怕其中有不得已之原由，必須求助天貴等3 家公司，
        係屬不得已的作法。在此情況下，原告確無逃漏營業稅
        的事實，但取得非實際交易對象天貴等3 家公司所開立
        之統一發票申報扣抵，參照財政部上揭函釋說明，此時
        本件應有補本稅，另科行為罰的適用，但應免於科處漏
        稅罰。
　　(二)被告主張之理由：
      1.卷查原告於首揭期間進貨，取具虛設行號天貴、恆望及
        元昌公司開立之統一發票53紙，作為進項憑證申報扣抵
        銷項稅額，虛報進項稅額1,733,985 元，經北機組及北
        市國稅局查獲，有北機組刑事案件移送書、通報函、談
        話筆錄、統一發票及專案申請調檔統一發票查核清單等
        資料影本可稽，事證明確，且原告未能指證實際銷貨之
        營業人，或確有支付進項稅額予實際銷貨之營業人等，
        故被告除核定補徵營業稅額1,733,985 元外，並依加值
        型及非加僅型營業稅法（下稱營業稅法）第51條第5 款
        按其所漏稅額處以2 倍罰鍰3,467,900 元（計至百元止
        ），於法並無不合。
      2.再查，原告進貨品名為不銹鋼板、黑鐵板及鍍鋅板等，
        天貴公司、恆望公司及元昌公司均非買賣或生產該等貨
        物之廠商，且該3 家公司於首揭期間之進貨對象皆為無
        進銷貨事實之虛設行號或擅自歇業商號，原告自無可能
        向該3 家公司購買不銹鋼板等合計34,679,698元；又依
        北機組刑事案件移送書及財政部臺北市國稅局併案移送
        資料所載，許應時等人利用人頭名義虛設公司行號領用
        統一發票，隨即將購買之統一發票出售圖利，天貴公司
        、恆望公司及元昌公司係許君利用人頭所設立無進銷貨
        事實之虛設行號，原告自無可能向該3 家公司進貨，其
        主張核不足採。
      3.又查，原告係取得涉嫌「許應時等虛設行號販售統一發
        票集團」所虛設之天貴、元昌及恆望等3 家公司之進項
        憑證，而其中天貴公司89年度進貨主要對象計20家，其
        中18家為虛設行號及擅自歇業或被廢止商號，其餘2 家
        為化妝品批發業與電腦及週邊設備批發業；恆望公司90
        年度進貨對象計18家，其中17家為虛設行號及擅自歇業
        或被廢止（撤銷）商號，其餘1 家為化妝品批發業；元
        昌公司91年度進貨對象計7 家，該7 家皆為虛設行號，
        異常進項金額佔全年進項金額比例皆高達100%，有該3
        家公司89、90及91年進項來源明細可稽，則該3 家公司
        自無不銹鋼板、黑鐵板及鍍鋅板等可供銷售予原告，即
        皆非原告實際交易對象，渠等3 家公司係藉買賣無實際
        交易之統一發票牟利，雖原告訴稱已自金融機構領取現
        金交付給天貴及恆望公司，惟系爭多筆交易均屬大額款
        項，以現金支付顯悖商業常規，且系爭款項支出證明單
        為私人文件，其證據力即非無疑。而原告於談話筆錄說
        明系爭交易之接洽人，均非該3 家公司之員工，亦有該
        3 家公司89、90及91年度綜合所得稅BAN 給付清單可稽
        ，足證原告確無向該3 家公司進貨，本案既已查明原告
        並未向該虛設行號確有進貨事實，自無財政部上揭95年
        令釋免予補稅處罰之適用，併予陳明。
　　理  由
一、本件原告起訴時，被告之代表人為凌忠嫄，嗣於訴訟中變更
    為陳文宗，茲據新任代表人具狀聲明承受訴訟，經核無不合
    ，應予准許。
二、按「營業人當期銷項稅額，扣減進項稅後之餘額，為當期應
    納稅額或溢付營業稅額。…進項稅額，指營業人購買貨物或
    勞務時，依規定支付之營業稅額。」「營業人左列進項稅額
    ，不得扣抵銷項稅額：1 、購進之貨物或勞務未依規定取得
    並保存第33條所列之憑證者。」「納稅義務人，有左列情形
    之一者，除追繳稅款外，按所漏稅額處1 倍至10倍罰鍰，並
    得停止其營業：五虛報進項稅額者。」90年7 月9 日修正前
    營業稅法暨現行加值型及非加值型營業稅法（下稱營業稅法
    ）第15條、第19條第1 項第1 款及第51條第5 款分別定有明
    文。
三、本件被告以原告分別於89年11月至91年6 月間進貨，未依規
    定取得合法憑證，卻取得非實際交易對象之虛設行號天貴、
    恆望及元昌等三家公司開立之統一發票，金額合計34,679,6
    98元，作為進項憑證申報扣抵銷項稅額，而虛報進項稅額1,
    733,985 元，經北機組及北市國稅局查獲，通報被告審理違
    章成立，除核定補徵營業稅額1,733,985 元外，並按其所漏
    稅額處以2 倍之罰鍰計3,467,900 元（計至百元止）之事實
    ，有專案申請調檔統一發票查核清單、核定稅額繳款書及罰
    鍰處分書附原處分卷可稽，堪信為真實。
四、原告起訴主張：其確有進貨之事實，且天貴、恆望及元昌公
    司均有按期申報進銷資料及繳納營業稅，被告雖懷疑其進貨
    對象非上開3 家公司，自應舉證證明其實際交易對象為何人
    ，被告既無法證明，足證原告無逃漏稅款情事，依大法官釋
    字第337 號及財政部上揭95年5 月23日函釋意旨，應免補稅
    及罰鍰；縱原告之實際交易對象非上開3 家公司，但原告既
    有進貨事實，依財政部83年7 月9 日函釋意旨，本件應有補
    本稅，另科行為罰之適用，但應免於科處漏稅罰等語。故本
    件厥應審究者，係原告與上開天貴等三家公司有無實際交易
    之進貨事實？
五、經查：
    (一)按「營業稅法第51條第5 款規定，納稅義務人虛報進項稅
      額者，除追繳稅款外，按所漏稅額處5 倍至20倍罰鍰（按
      ：84年修正前營業稅法第51條規定），並得停止其營業。
      依此規定意旨，自應以納稅義務人有虛報進項稅額，並因
      而逃漏稅款者，始得據以追繳稅款及處罰。」大法官釋字
      第337 號解釋在案。財政部83年7 月9 日台財稅第831601
      371 號函釋規定：「主旨：核釋營業人取得非實際交易對
      象所開立之統一發票，作為進項憑證申報扣抵銷項稅額案
      件之處理原則。說明…二、…對於營業人取得非實際交易
      對象所開立之統一發票，作為進項憑證申報扣抵銷項稅額
      之案件，應視情節，分別依左列原則處理：(一)取得虛設行
      號發票申報扣抵之案件：…2.有進貨事實者：(1)進貨部分
      ，因未取得實際銷貨人出具之憑證，應依稅捐稽徵法第44
      條規定處以行為罰。(2)因虛設行號係專以出售統一發票牟
      取不法利益為業，並無銷貨事實，故取得虛設行號發票之
      營業人自亦無向該虛設行號進貨並支付進項稅額之事實，
      除該營業人能證明確有支付進項稅額予實際銷貨之營業人
      ，並經稽徵機關查明該稅額已依法報繳者，應依營業稅法
      第19條第1 項第1 款規定，就其取得不得扣抵憑證扣抵銷
      項稅額部分，追補稅款不再處漏稅罰外，其虛報進項稅額
      ，已構成逃漏稅，應依營業稅法第51條第5 款規定補稅並
      處罰。」及85年4 月26日台財稅第851903313 號函規定：
      「營業人觸犯營業稅法第51條第各款，如同時涉及稅捐稽
      徵法第44條規定者，參照行政法院84年9 月20日庭長評事
      聯席會議決議意旨，毋庸併罰，應擇一重處罰。」係財政
      部基於中央主管機關職權，釋示營業人取得虛設行號之發
      票作為進項憑證申報扣抵之處罰原則，並未抵觸法律之規
      定，亦符合前揭大法官解釋意旨，自得予援用。原告主張
      依上揭83年函釋規定，其既有進貨之事實，縱其實際交易
      對象非上開天貴等三家公司，僅須補稅及處行為罰，不應
      依處以漏稅罰云云，顯係對該函釋之誤解，即無足採。
    (二)次按，當事人主張有利於己之事實者，就其事實有舉證之
      責任，民事訴訟法第277 條前段定有明文，依行政訴訟法
      第136 條之規定，上開規定為行政訴訟程序所準用。又課
      稅處分之要件事實，基於依法行政原則，為權利發生事實
      者，如營業稅有關銷售額計算基礎之銷項收入，依上開規
      定，固應由稅捐稽徵機關負舉證責任，惟進項稅額則因在
      計算營業人實際應納稅額時，列為計算之減項，屬於權利
      發生後之消滅事由，故有關進項稅額存在之事實，不論從
      證據掌控或利益歸屬之觀點言之，均應由主張扣抵之納稅
      義務人即原告負擔證明責任，故原告就其與天貴等三家公
      司有實際交易之事實，自應負舉證責任。原告主張本件應
      由被告證明其實際交易對象為何人，有違前揭舉證責任分
      配原則，亦無足取。
    (三)查北機組因查獲天貴、恆望及元昌等三家公司係訴外人許
      應時等人利用人員設立之虛設行號，並無實際銷貨事實，
      專將領得之統一發票出售圖利，而幫助他人逃漏稅捐，乃
      將許應時等人移送台灣板橋地院檢察署檢察官偵查中等情
      ，此有北機組刑事案件移送書及相關虛設行號一覽表可稽
      （見原處分卷(一)12-38 頁）。而被告依原告係於89、90及
      91 年 度分別取自天貴、恆望及元昌公司開立之前開發票
      作為進項憑證，經調取該三家公司營業稅籍登記、進項銷
      相關資料及綜合所得稅給付清單等資料查核結果：
      1.天貴公司係於88年4 月2 日登記設立，89年度進貨主要
        對象計20家，其中18家為虛設行號及擅自歇業或被廢止
        （撤銷）之商號，其餘2 家為化妝品批發業與電腦及週
        邊設備批發業。其於89年間異常進項銷售額達299,967,
        441 元，異常比率達99% 、89年間異常銷項銷售額105,
        743,071 元，異常比率達35%（見原處分卷(二)第76-96頁
        進項來源及銷項去路明細資料）；而依公司89年度綜合
        所得稅給付清單所載（見同上卷127 頁），其申報員工
        薪資扣繳計13筆，每人均僅40萬元，惟該公司銷貨對象
        並非高科技或生產附加價值甚高產品之公司（天貴公司
        營業項目繁雜，如成衣批發、家電批發等），衡情不可
        能在系爭發票所屬年度，僅以數人之低薪員工，從事年
        營業額達3 億3 千餘萬元之生意。又該公司於前揭期間
        資本額僅為500 萬元，年營業額可達3 億3 千餘萬元，
        資本週轉率亦顯有異常。
      2.恆望公司係於89年5 月1 日登記設立，90年度進貨對象
        計18家，其中17家為虛設行號及擅自歇業或被廢止（撤
        銷）商號，其餘1 家為化妝品批發業；其於90年間異常
        進項銷售額達170,727,115 元，異常比率達100%（見同
        上卷47-55 頁之進項來源明細資料）。且依該公司90年
        度綜合所得稅給付清單所載（見同上卷第128 頁），其
        申報薪資扣繳計5 筆，其中3 人為年薪39萬餘元，另2
        人僅22萬餘元及18萬餘元，則該公司之銷貨對象亦非高
        科技或生產附加價值甚高產品之公司，實不可能在系爭
        發票所屬年度，僅以數人之低薪員工，從事數億元之生
        意；又該公司於前開期間資本額僅為200 萬元，年營業
        額可達2 億1千 萬元，資本週轉率亦顯有異常。
      3.元昌公司係於90年10月8 日設立登記，91年度進貨對象
        計7 家，該7 家皆為虛設行號，其異常進項銷售額（包
        括營業人稅籍註記為虛設行號、擅自歇業他遷不明及欠
        稅暫緩註銷等）達60,822,332元，異常比率達100%；91
        年間之異常銷項銷售額47,532,944元，異常比率達70%
        （見同上卷第68-73 頁之進項來源及銷項去路明細表）
        。而該公司91年度營業額高達67,609,795元，惟自91年
        7 月起營業稅皆申報為留抵稅額，91年度營利事業所得
        稅申報為虧損1,949,408 元，顯有異常（見同上卷74頁
        ）；又該公司於前開期間資本額僅為500 萬元，年營業
        額竟可達6700餘萬元，資本週轉率亦顯有異常。
    (四)故依前開事證，天貴、恆望及元昌等公司之進項來源皆為
      不實，卻虛開統一發票，足認渠等為虛進虛銷循環開立發
      票之實質虛設行號，原告即無可能與該三家公司有實際交
      易之行為。復參諸原告取得該三家公司開立之發票，進貨
      品名為不銹鋼板、黑鐵板及鍍鋅板等，惟該三家公司係分
      別登記經營成衣批發、家電批發、電子材料、設備批發及
      室內裝潢工程等業務，且渠等公司於前揭期間之進貨對象
      ，並無買賣或生產不銹鋼板、黑鐵板及鍍鋅板等貨物之廠
      商，亦無購進不銹鋼板、黑鐵板及鍍鋅板等資料，渠等又
      如何銷貨予原告，益徵原告與上開三家公司並無實際交易
      之事實。
    (五)原告雖提出授權證明書、訂購合約書、送貨單、出貨單及
      請款單，主張確有向天貴等三家公司進貨云云。惟查，前
      開文書均為私文書，其形式及實質內容之真正，仍須原告
      為證明；復觀諸上開授權書所載之鄭添福、陳添福及林桂
      心，均非上開天貴等三家公司之員工，此有該三家公司89
      、90及91年度綜合所得稅給付清單可稽（見原處分卷127-
      129 頁），即難認渠等係分屬天貴等三家公司之職員或有
      權代表該公司與原告訂約，上開文書內容之真實性實有疑
      義。又依原告申報取自上開三家公司之進項發票合計51紙
      ，金額合計34,679,698元，且每筆交易之發票金額均在30
      萬元以上至90餘萬元不等，原告竟以現金給付，顯與一般
      商業交易常情有違，衡情實難採信。至原告訴訟中，雖補
      提示電匯申請書三紙（見本院卷128-129 頁），主張確有
      轉帳三筆款項入元昌公司之帳戶云云，惟此僅能證明其有
      將前開資金匯入元昌公司帳戶內，尚難單憑此部分資金流
      程認定該款項係用以支付貨款或原告與元昌公司之交易屬
      實；況依前所述，元昌公司為實質虛設行號，並無實際進
      貨之事實，該公司如何銷貨予原告，原告此部分主張，亦
      無足採。
    (六)又查，財政部95年5 月23日台財稅字第00000000000 號函
      規定：「稽徵機關查核營業人取得涉嫌虛設行號涉案期間
      開立之統一發票申報扣抵銷項稅額案件，仍應就交易雙方
      之進、銷貨情形覈實查核，不得逕按本部83.7.9台財稅第
      831601371 號函辦理，如無法查明營業人確無向其進貨，
      且該涉嫌虛設行號已依規定按期申報進、銷項資料，並按
      其應納稅額繳納者，應免予補稅處罰。」係核釋營業人進
      貨來源之交易對象雖有涉嫌虛設行號情事，稽徵機關仍應
      覈實查核雙方有無實際交易，及該涉嫌虛設行號有無按期
      申報進、銷項資料並繳納應繳稅額，尚不得僅因原告取得
      涉嫌虛設行號開立之統一發票申報扣抵銷項稅額案件，即
      認渠等無交易事實而予補稅處罰，核與本案依查得前開事
      證，已足認原告與天貴等公司並無實際交易之情形不同，
      原告執其確有進貨事實，主張依前揭函釋規定，應免予補
      稅處罰云云，顯有誤解，亦不足採。
六、綜上所述，被告以原告有進貨之事實，卻持虛設行號之天貴
    、恆望及元昌等三家公司開立之統一發票，作為進項憑證申
    報扣抵銷項稅額，致虛報進項稅額1,733,985 元，除核定補
    徵營業稅額1,733,985 元外，並按其所漏稅額處以2 倍之罰
    鍰計3,467,900 元（計至百元止），揆諸前揭法條規定，洵
    無違誤，訴願決定予以維持，亦無不合，原告仍執前詞，訴
    請撤銷，為無理由，應予駁回。
據上論結，本件原告之訴為無理由，爰依行政訴訟法第98條第1
項前段，判決如主文。
中　　華　　民　　國　　96　　年　  10　　月　　3　　 日
                        第二庭審判長法  官　徐瑞晃
                                    法  官　陳金圍
                                    法  官　蕭惠芳
上為正本係照原本作成。
如不服本判決，應於送達後20日內，向本院提出上訴狀並表明上
訴理由，如於本判決宣示後送達前提起上訴者，應於判決送達後
20日內補提上訴理由書（須按他造人數附繕本）。
中　　華　　民　　國　　96　　年　  10　　月　　3　　 日
          　　　　　　      　　　　書記官  李淑貞
